【裁判字號】    96,訴,1557
【裁判日期】    970411
【裁判案由】    清償借款
【裁判全文】
臺灣高雄地方法院民事判決              96年度訴字第1557號
原      告  丙○○
訴訟代理人  楊雪貞律師
被      告  乙○○
訴訟代理人  劉家榮律師
上列當事人間清償借款事件，本院於民國97年3 月27日言詞辯論
終結，判決如下︰
    主  文
被告應給付原告新台幣壹佰貳拾捌萬參仟元，及自民國九十六年
五月二十四日起至清償日止，按年息百分之五計算之利息。
原告其餘之訴駁回。
訴訟費用由被告負擔三分之二，餘由原告負擔。
本判決第一項勝訴部分，於原告以新臺幣肆拾貳萬柒仟陸佰陸拾
陸元供擔保後，得假執行。但被告如以新臺幣壹佰貳拾捌萬參仟
元為原告預供擔保，得免為假執行。
原告其餘假執行之聲請駁回。
    事實及理由
一、原告主張：被告於民國83年至84年間向原告借貸金錢，嗣於
    84年6 月15日兩造會算後，被告共積欠原告新臺幣（下同）
    3,898,000 元未清償，兩造遂於同日簽立保管條1 紙（下稱
    系爭保管條），被告承諾願自84年7 月15日起至90年2 月15
    日止，按月每月清償50,000元予原告。詎被告自88年1 月26
    日起至93年12月3 日止，僅清償如附表所示之金額合計2,11
    7,000 元予原告，迄今尚積欠1,781,000 元（3,898,000-2,
    117,000 ＝1,781,000） 未清償。原告爰依消費借貸及系爭
    保管條約定之法律關係，請求被告清償1,781,000 元。聲明
    ：(1)被告應給付原告1,781,000 元，及自起訴狀繕本送達被
    告翌日起至清償日止，按年息5 ％計算之利息。(2)願供擔保
    請准宣告假執行。
二、被告則以：被告並未向原告借貸3,898,000 元，且系爭保管
    條係被告遭原告夥同4 名不明人士脅迫下所簽立，系爭保管
    條上「乙○○」之簽名是否被告所親簽，因時間過久已無記
    憶。另被告固有給付如附表所示之金額予原告，惟係清償被
    告另積欠原告之借款及會款合計160 餘萬元，與本件無關，
    是原告請求被告清償1,781,000 元，並無理由等語置辯。聲
    明：(1)原告之訴駁回。(2)如受不利判決，願供擔保請准宣告
    免為假執行。
三、兩造對下列事項不予爭執，應堪認為真實：
  (1)被告自88年1 月26日起至93年12月3 日止，陸續給付如附表
    所示合計2,117,000 元予原告。
  (2)被告抗辯系爭保管條係遭原告夥同4 名不明人士脅迫下所簽
    立，惟被告並未於1 年除斥期間內向原告撤銷受脅迫之意思
    表示。
四、本件爭點為：
  (1)原告依據消費借貸之法律關係，請求被告清償1,781,000 元
    ，有無理由？
  (2)系爭保管條上「乙○○」之簽名是否真正？另被告抗辯系爭
    保管條係遭原告夥同4 名不明人士脅迫下所簽立，是否可採
    ？
  (3)原告依據系爭保管條約定之法律關係，請求被告給付1,781,
    000 元，有無理由？
五、原告依據消費借貸之法律關係，請求被告清償1,781,000 元
    ，有無理由？
    原告主張被告於83年至84年間向原告借貸金錢，嗣於84年6
    月15日兩造會算後，被告共積欠原告3,898, 000元未清償，
    而被告僅清償如附表所示之金額合計2,117,000 元予原告，
    迄今尚積欠1,781,000 元等語，惟為被告否認，辯稱：伊沒
    有向原告借貸上揭款項等語。經查，按當事人主張有利於己
    之事實者，就其事實有舉證之責任，民事訴訟法第277 條前
    段定有明文。本件原告主張被告有向其借貸3,898,000 元之
    事實，為被告否認，則原告自應就被告有向其借貸上揭款項
    之事實，負舉證之責。原告雖提出系爭保管條（本院卷第6
    頁）為證，惟依系爭保管條之記載內容，係原告有3,468,00
    0 元之現金及面額430,000 元之支票1 紙由被告保管，因被
    告動用上開保管金額，經原告發現，被告願自84年7 月15日
    起至90年2 月15日止，按月每月償還50,000元予原告，如有
    違約，並超過預定時間60日，原告將依法律途徑處理等語，
    是系爭保管條並未提及被告有向原告借貸3,898,000 元之情
    事，其自無法證明兩造有原告所主張消費借貸關係存在之事
    實，此外，原告並未提出其他證據證明兩造有原告主張上揭
    消費借貸關係存在之事實，則原告主張被告有向其借貸3,89
    8,000 元等語，不足採信。從而，原告依據消費借貸之法律
    關係，請求被告清償欠款1,781,000 元，自屬無據，不應准
    許。
六、系爭保管條上「乙○○」之簽名是否真正？另被告抗辯系爭
    保管條係遭原告夥同4 名不明人士脅迫下所簽立，是否可採
    ？
    原告主張被告於84年6 月15日簽立系爭保管條，被告承諾願
    自84年7 月15日起至90年2 月15日止，按月每月清償50,000
    元予原告等語，被告則辯稱：系爭保管條上「乙○○」之簽
    名是否伊所親簽，因時間過久已無記憶。且系爭保管條係被
    告遭原告夥同4 名不明人士脅迫下所簽立等語，經查：
  (1)按私文書經本人或其代理人簽名、蓋章或按指印或有法院或
    公證人之認證者，推定為真正。當事人就其本人之簽名、蓋
    章或按指印為不知或不記憶之陳述者，應否推定為真正，由
    法院審酌情形斷定之，民事訴訟法第358 條定有明文。本件
    原告所提出系爭保管條於記載上揭內容後，有原告、被告及
    見證人甲○○之簽名，被告就「乙○○」之簽名是否真正，
    於本院96年7 月4 日準備程序庭時陳稱：系爭保管條係被告
    簽名的等語（本院卷第27頁），已自承該「乙○○」之簽名
    係伊所簽立，惟嗣於本院96年12月4 日言詞辯論庭時改稱：
    該「乙○○」之簽名是否伊所親簽，因時間過久已無記憶等
    語（本院卷第51頁），惟經本院傳喚證人即系爭保管條之見
    證人甲○○於本院證稱：當時是原告叫伊過去作證，系爭保
    管條是在原告房屋對面有一家西藥房騎樓下寫的，系爭保管
    條只有寫1 張，原告、被告及伊都有簽名及按指印等語屬實
    （本院卷第68、69頁），是證人甲○○已證述系爭保管條之
    「乙○○」之簽名確係由被告所簽立。本院審酌被告於本院
    準備程序時已自承該「乙○○」簽名之真正，且證人甲○○
    為系爭保管條之見證人，其證詞應屬可採，本院認系爭保管
    條上「乙○○」之簽名應屬真正，被告上揭辯解，不足為採
    。
  (2)被告另辯稱：系爭保管條係被告遭原告夥同4 名不明人士脅
    迫下所簽立等語，惟被告否認有脅迫被告簽立系爭保管條之
    情事，則被告自應就其係遭脅迫而簽立系爭保管條，此對其
    有利之事實，負舉證之責。惟被告已自承其無法其出證據證
    明有遭脅迫之事實（本院卷第45頁），且證人甲○○於本院
    證稱：寫系爭保管條當時在場的人有兩造，伊及伊朋友計4
    人等語（本院卷第68頁），已證述並無被告所辯稱原告有夥
    同4 名不明人士脅迫之情事，是被告辯稱其係遭原告脅迫而
    簽立系爭保管條云云，亦不足採信。
七、原告依據系爭保管條約定之法律關係，請求被告給付1,781,
    000 元，有無理由？
  (1)本件原告所提出系爭保管條係被告所簽立，且被告並無遭原
    告脅迫之情事，已如上述，而兩造於系爭保管條約定之內容
    ，係原告有3,468,000 元之現金及面額430,000 元之支票1
    紙由被告保管，因被告動用上開保管金額，被告願自84年7
    月15日起至90年2 月15日止，按月每月償還50,000元予原告
    等語，且證人甲○○於本院證稱：當時原告說被告有欠她錢
    ，但被告目前無法還錢，伊就說讓被告每月按時還款給原告
    ，被告就同意其自84年7 月15日起至90年2 月15日止，按月
    每月償還50,000元予原告，兩造就簽立系爭保管條等語（本
    院卷第68、69頁），是依系爭保管條約定之內容及證人甲○
    ○上揭證述，足認被告依據系爭保管條之約定，其願對原告
    負擔自84年7 月15日起至90年2 月15日止（合計68個月），
    按月每月償還50,000元予原告，合計應給付3,400,000 元（
    50,000×68＝3,400,000） 之義務，應可認定。另原告主張
    被告已清償如附表所示之金額合計2,117,000 元予原告等語
    ，雖為被告所否認，辯稱：該附表所示金額，係伊為清償另
    積欠原告之借款及會款合計160 餘萬元之債務等語，惟被告
    並無法提出其有另積欠原告借款及會款160 餘萬元債務之證
    據，況如被告所辯稱僅係積欠原告借款及會款合計160 餘萬
    元，其為何須給付原告高達2,117,000 元，此顯然已超過該
    債務之金額？被告對此並無法提出合理解釋，且依附表所示
    ，被告自88年2 月起至91年2 月止，除自90年起未按月償還
    外，被告每月均給付50,000元予原告，此與兩造於系爭保管
    條所約定，被告應按月每月償還50,000元予原告之情形相符
    ，是足認原告主張被告依系爭保管條之約定，已清償如附表
    所示之金額合計2,117,000 元予原告等語，應可採信。
  (2)綜上，被告依據系爭保管條之約定，應給付原告3,400,000
    元，而被告已清償如附表所示之金額合計2,117,000 元予原
    告，則被告尚積欠1,283,000 元（3,400,000-2,117,000 ＝
    1,283,000） 未清償，應可認定。從而，原告依據系爭保管
    條之約定，請求被告給付1,283,000 元，自屬有據，應予准
    許，其逾此範圍之請求，則不應准許。
八、綜上所述，原告依據系爭保管條約定之法律關係，請求被告
    給付尚未清償之1,283,000 元，及自起訴狀繕本送達被告翌
    日即96年5 月24日起至清償日止，按年息5 ％計算之利息之
    範圍內，為有理由，應予准許，其逾此範圍之請求，則無理
    由，應予駁回。
九、兩造均陳明願供擔保請准宣告假執行或免為假執行，關於原
    告勝訴部分，經核均無不合，而法院定擔保金額，應斟酌當
    事人所應受之損害為衡量之標準，本院爰依兩造因假執行或
    免為假執行後，他造所因此可能遭受之損害，各酌定相當之
    擔保金額准許之。至於原告上開敗訴部分，其假執行之聲請
    已失所依附，應予駁回。
十、本件事證已明，原告另提出由被告簽發之本票25紙（本院卷
    第58至62頁）、美國運通銀行臺北分行支票1 紙（本院卷第
    35頁）及訴外人陳日發簽發之彰化商業銀行淡水分行支票1
    紙（本院卷第34頁）等證據，本院認均無審酌之必要，一併
    敘明。
十、據上論結，本件原告之訴為一部有理由、一部無理由，依民
一  事訴訟法第79條、第390 條第2 項、第392 條第2 項，判決
    如主文。
中    華    民    國     97    年    4    月    11    日
                        民事鳳山分庭法  官  呂憲雄
正本證明係照原本作成。
如不服判決，應於送達後二十日內，向本院提出上訴狀並表明上
訴理由，如於判決送達前提起上訴者，應於判決送達後十日內補
提上訴理由書（須附繕本）。
中    華    民    國     97    年    4    月    11    日
                                    書記官  李文廣
附表：
┌──┬─────┬──────────┐
│編號│日期      │金額（新臺幣）      │
├──┼─────┼──────────┤
│1   │88.1.26   │100,000元           │
├──┼─────┼──────────┤
│2   │88.2.12   │50,000元            │
├──┼─────┼──────────┤
│3   │88.3.1    │50,000元            │
├──┼─────┼──────────┤
│4   │88.3.31   │30,000元            │
├──┼─────┼──────────┤
│5   │88.4.13   │20,000元            │
├──┼─────┼──────────┤
│6   │88.5.4    │50,000元            │
├──┼─────┼──────────┤
│7   │88.6.2    │50,000元            │
├──┼─────┼──────────┤
│8   │88.7.6    │50,000元            │
├──┼─────┼──────────┤
│9   │88.8.6    │50,000元            │
├──┼─────┼──────────┤
│10  │88.9.6    │50,000元            │
├──┼─────┼──────────┤
│11  │88.10.8   │50,000元            │
├──┼─────┼──────────┤
│12  │88.11.5   │50,000元            │
├──┼─────┼──────────┤
│13  │88.12.6   │50,000元            │
├──┼─────┼──────────┤
│14  │89.1.4    │50,000元            │
├──┼─────┼──────────┤
│15  │89.2.9    │50,000元            │
├──┼─────┼──────────┤
│16  │89.3.7    │50,000元            │
├──┼─────┼──────────┤
│17  │89.4.5    │50,000元            │
├──┼─────┼──────────┤
│18  │89.5.5    │50,000元            │
├──┼─────┼──────────┤
│19  │89.6.8    │50,000元            │
├──┼─────┼──────────┤
│20  │89.7.10   │50,000元            │
├──┼─────┼──────────┤
│21  │89.8.9    │50,000元            │
├──┼─────┼──────────┤
│22  │89.9.11   │50,000元            │
├──┼─────┼──────────┤
│23  │89.10.18  │50,000元            │
├──┼─────┼──────────┤
│24  │89.11.17  │50,000元            │
├──┼─────┼──────────┤
│25  │89.12.15  │50,000元            │
├──┼─────┼──────────┤
│26  │90.3.30   │50,000元            │
├──┼─────┼──────────┤
│27  │90.5.18   │50,000元            │
├──┼─────┼──────────┤
│28  │90.6.29   │50,000元            │
├──┼─────┼──────────┤
│29  │90.8.2    │50,000元            │
├──┼─────┼──────────┤
│30  │90.9.12   │50,000元            │
├──┼─────┼──────────┤
│31  │90.11.23  │50,000元            │
├──┼─────┼──────────┤
│32  │91.2.7    │50,000元            │
├──┼─────┼──────────┤
│33  │91.7.5    │37,000元            │
├──┼─────┼──────────┤
│34  │91.9.3    │30,000元            │
├──┼─────┼──────────┤
│35  │91.10.11  │30,000元            │
├──┼─────┼──────────┤
│36  │91.11.14  │30,000元            │
├──┼─────┼──────────┤
│37  │91.12.20  │30,000元            │
├──┼─────┼──────────┤
│38  │92.1.23   │30,000元            │
├──┼─────┼──────────┤
│39  │92.2.21   │30,000元            │
├──┼─────┼──────────┤
│40  │92.4.4    │30,000元            │
├──┼─────┼──────────┤
│41  │92.5.7    │30,000元            │
├──┼─────┼──────────┤
│42  │92.6.13   │30,000元            │
├──┼─────┼──────────┤
│43  │92.7.29   │30,000元            │
├──┼─────┼──────────┤
│44  │92.10.8   │30,000元            │
├──┼─────┼──────────┤
│45  │92.12.5   │30,000元            │
├──┼─────┼──────────┤
│46  │93.4.21   │30,000元            │
├──┼─────┼──────────┤
│47  │93.6.11   │30,000元            │
├──┼─────┼──────────┤
│48  │93.9.6    │30,000元            │
├──┼─────┼──────────┤
│49  │93.12.3   │30,000元            │
├──┴─────┴──────────┤
│以上金額合計2,117,000元               │
└───────────────────┘


司法院資訊處製作；財團法人民間司法改革基金會備份。
